臺灣士林地方法院民事裁定　　　　　　一年度司字第一二六號
聲　請　人　陳福成
相　對　人　力億企業股份有限公司
法定代理人　蒲美都
代　理　人　蘇　芃律師
　　　　　　余淑杏律師
　　　　　　蔡宜蓁律師
上列聲請人聲請選派檢查人事件，本院裁定如下：
    主  文
選派金昌民會計師（寶業聯合會計師事務所執業會計師，事務所
設臺北市大安區○○○路○段二三○號五樓）為力億企業股份有
限公司之檢查人，檢查力億企業股份有限公司自民國七十八年度
起至民國九十五年度止之業務帳目及財產情形。
聲請程序費用新臺幣壹仟元由相對人負擔。
    理  由
一、本件聲請意旨略以：聲請人持有相對人已發行股份總數百分
    之六，已逾三十年，相對人未將民國七十八年至九十六年之
    公司財務報表及盈餘分派或虧損撥補之決議提供股東，業經
    主管機關即臺北市商業處指正並遭裁罰在案，相對人對業務
    及財務狀況亦諸多隱瞞。為此，依公司法第二百四十五條第
    一項規定，聲請法院選派檢查人，檢查相對人自七十八年度
    起至九十五年度止之業務帳目及財產情形，以維權益等語。
二、相對人陳述意見略以：相對人成立迄今，聲請人並未實際出
    資，僅為掛名股東，自無由依公司法第二百四十五條第一項
    規定聲請選派檢查人。又聲請人基於其與相對人之法定代理
    人及其他兄弟手足間之家產爭議等私人因素，多年不斷以各
    種訴訟或黑函方式，擾亂相對人之法定代理人與其他兄弟之
    生活，聲請人提出本件選派檢查人之動機，並非出於為公司
    與股東之利益，純係為達成其爭產之目的所使用之逼迫手段
    而已。況相對人股東均為家族成員與員工，在公司均有職位
    ，相對人之財務報表皆備置於公司，各股東可於公司審閱財
    務報表，聲請人尚於七十八年至八十五年間擔任相對人之董
    事，為公司經營之重要內部人，其對於公司財務狀況當知之
    甚稔，且相對人之監察體制健全，聲請人提出本件選派檢查
    人之聲請，堪謂權利之濫用，更徒增相對人不必要之勞費支
    出，實無准許之必要等語。
三、經查：
  (一)按繼續一年以上，持有已發行股份總數百分之三以上之股東
    ，得聲請法院選派檢查人，檢查公司業務帳目及財產情形，
    公司法第二百四十五條第一項定有明文。聲請人係繼續一年
    以上持有相對人股份總數百分之六之股東，業據其提出股票
    持有證明為證，並有元大證券股份有限公司一百年五月三十
    日元證字第一○○○○○一五六五號函檢送之相對人截至一
    百年五月二十二日之股東名冊在卷可稽，復經本院依職權調
    取相對人公司登記案卷查明屬實，足證聲請人符合公司法第
    二百四十五條第一項聲請法院選派公司檢查人之要件。至相
    對人稱聲請人僅為掛名股東，無聲請權限一節，因選派檢查
    人事件屬非訟事件，就相對人是否具備公司法第二百四十五
    條第一項規定繼續一年以上，持有公司已發行股份總數百分
    之三以上，僅得依登記資料形式審查，並無確定實體法上法
    律關係存否之效力。倘相對人對此有所爭執，要非本件非訟
    程序所得審究，應由相對人另提起確認訴訟以謀解決。
  (二)次按公司法第二百四十五條第一項所定聲請選派檢查人之規
    定，除具備繼續一年以上持有已發行股份總數百分之三之股
    東之要件外，別無其他資格之限制（最高法院八十六年臺抗
    字第一○八號裁定意旨、臺灣高等法院暨所屬法院九十五年
    法律座談會民事類提案第九號研討結果參照）。又公司法關
    於檢查人之選任，除公司法第二百四十五條第一項規定外，
    尚包括股東會選任之情形（公司法第一百八十四條第二項、
    第一百七十三條第三項參照），大股東自得以股東會多數決
    之方式決議選派檢查人，是所謂大股東或當選董事之股東即
    無選派檢查人之必要，立論未必成立。況聲請人之聲請係出
    於股東共益權之行使，並未於短期間內重複、多次為之，亦
    難認有何濫用之情事。再者，公司董事所屬董事會依公司法
    第二百二十八條第一項規定，於會計年度終了時固有編造營
    業報告書、財務報表、盈餘分派或虧損撥補之議案之義務，
    惟董事會之決議依公司法第二百零六條第一項規定，只須有
    過半數董事出席，及出席董事過半數之同意即可，非必全體
    董事均參與並同意始得作成決議，是公司董事是否均已了解
    並掌控公司帳務及財產狀況，並非無疑。縱相對人稱公司之
    財務報表均備置於公司一情屬實，亦不足以推論該財務報表
    係經董事會造具後交付監察人查核，並經股東常會承認，相
    對人對該財務報表俱無異議。從而，相對人以前揭情詞，請
    求駁回本件聲請，要非可採。
四、本院依職權函請臺北市會計師公會推薦適當之會計師供本院
    遴選為檢查人，該會推薦金昌民會計師（寶業聯合會計師事
    務所執業會計師，事務所設臺北市大安區○○○路○段二三
    ○號五樓）為相對人之檢查人。本院審酌金昌民會計師係臺
    灣大學會計研究所碩士，執業年資近二十年，現為寶業聯合
    會計師事務所執業會計師，有臺北市會計師公會一百年五月
    十九日北市會字第一○○○二一九號函附具之學經歷表在卷
    可參，且經徵詢當事人對金昌民會計師之學經歷及中立性之
    意見，當事人均表示無意見，足認金昌民會計師學經歷完整
    ，對於公司業務、帳目及盈虧情況，應能本於專業知識予以
    檢查，當亦能適時維護、保障聲請人、其他股東及相對人之
    權益，堪認確屬適當。爰依公司法第二百四十五條第一項之
    規定，選派金昌民會計師為檢查人，檢查相對人自七十八年
    度起至九十五年度止之業務帳目及財產情形。又相對人應依
    檢查人之要求提出相關帳簿、表冊供檢查；至檢查人之報酬
    ，則依非訟事件法第一百七十四條前段規定，應由相對人負
    擔，附此敘明。
五、依非訟事件法第一百七十二條第一項、第二十一條第二項、
    第二十四條第一項，民事訴訟法第七十八條，裁定如主文。
中    華    民    國   100    年    5     月    31    日
                          臺灣士林地方法院民事第三庭
                              法      官  孫萍萍
以上正本證明與原本無異。
如對本裁定抗告，應於裁定送達後十日內向本院提出抗告狀，並
繳納抗告費新臺幣壹仟元。
中    華    民    國   100    年    5     月    31    日
                              書  記  官  劉晏瑄